臺灣臺北地方法院民事判決　　　　　　　100年度訴字第168號
原　　　告　黃麗秋
訴訟代理人　周彥憑律師
被　　　告　黃裕倉
上列當事人間返還借款事件，本院於一百年三月八日言詞辯論終
結，判決如下：
    主  文
被告應給付原告新臺幣玖拾肆萬元，及自民國九十九年十二月十
六日起至清償日止，按年息百分之五計算之利息。
訴訟費用由被告負擔。
本判決於原告以新台幣拾貳萬元供擔保後，得假執行。
    事實及理由
一、原告起訴主張：被告分別於民國98年10月5日、98年12月15
    日透過訴外人董志瑋向原告借款新臺幣（下同）15萬元及45
    萬元週轉，另於99年3月15日、99年5月24日向原告借款14萬
    元、20萬元，總計借款94萬元，被告迄今均未清償，為此原
    告以起訴狀為催告清償之意思表示，並依據民法消費借貸之
    法律關係，起訴請求被告返還前開借款。並聲明：(一)被告應
    給付原告94萬元，及自起訴狀繕本送達一個月後起至清償日
    止，按年息5%計算之利息。(二)原告願供擔保請准宣告假執行
    。
二、被告則抗辯稱：有收到原告所稱之匯款金額，但不知原因為
    何，伊帳戶由配偶處理，不知有借款情事，也未透過證人董
    志瑋向原告借錢。原告於自助餐工作，薪水每月僅2萬多，
    如何有資力出借前開高額款項，顯見縱原告有借款，亦已清
    償部份款項。並聲明：原告之訴駁回；如受不利之判決，願
    供擔保，請准宣告免為假執行。
三、兩造不爭執之事項：
    原告於98年10月5日、99年5月24日自新光銀行匯款至被告台
    北富邦銀行松山分行之000000000000號帳戶15萬元及20萬元
    ；另於98年12月15日、99年3月15日分別自台北富邦銀行存
    入被告前開帳戶45萬元及14萬元。
四、得心證之理由：
  (一)按「稱消費借貸者，謂當事人一方移轉金錢或其他代替物之
    所有權於他方，而約定他方以種類、品質、數量相同之物返
    還之契約」、「借用人應於約定期限內，返還與借用物種類
    、品質、數量相同之物，未定返還期限者，借用人得隨時返
    還，貸與人亦得定一個月以上之相當期限，催告返還」，民
    法第474條第1項、第478條分別定有明文。
  (二)原告主張：被告分別於98年10月5日、98年12月15日透過訴
    外人董志瑋向原告借款15萬元及45萬元週轉，另於99年3月
    15日、99年5月24日向原告借款14萬元、20萬元，總計借款
    94萬元，迄今均未清償等情，業據提出匯款申請書、存摺類
    存款存入存根影本等件為證（本院卷第6至7頁），復經證人
    董志瑋結證稱：被告本人曾跟我說他開雜糧行需要資金週轉
    ，請我幫他找可以借錢的人，所以我就去詢問原告，原告說
    好，被告有提供匯款帳戶給我。因為雜糧行就在我們工作的
    自助餐隔壁，平常就有在互動，原告也認識被告，所以原告
    沒有要求要寫借據，但因為兩造當時還沒有很熟，所以是透
    過我借錢，有無約定利息我不清楚，只有一剛開始前面兩次
    的借款時有透過我，後來他們比較熟了，就自行借款等語（
    本院卷第25至26頁）。被告雖自認原告上開主張匯款或存款
    至被告帳戶之事實，惟抗辯以：原告為何會匯或存這些錢我
    不清楚，可能是我太太借的云云，證人即被告配偶薛恩育亦
    證稱係其向原告借款，因其將與被告一同經營之雜糧行週轉
    金私自挪用投資燒餅店，致雜糧行週轉金不足遂需要借款，
    這件事被告不知情云云（本院卷第35頁反面），但查，證人
    薛恩育自承其亦有金融帳戶，則其一方面不欲讓被告知悉借
    款一事，一方面竟又要求原告將借款匯往被告所有之帳戶，
    顯不符常理，是證人薛恩育所言，不無欲承擔債務而使被告
    脫免責任之可能，在無其他事證支持之情狀下，本院仍認借
    款人應為被告。被告雖又辯稱：以原告之資力，不可能讓被
    告長期積欠90餘萬，足見原告必曾受到清償云云，然被告未
    能提出任何清償之證明，依民事訴訟法第277條第1項本文「
    當事人主張有利於己之事實者，就其事實有舉證之責任」之
    規定，要難認其清償抗辯為可採。至被告因此聲請調查原告
    財產證明部分，因無從自原告之財產狀況認定被告究竟是否
    曾清償債務，是此部分證據調查之聲請核無必要，爰不予調
    查，併此敘明。
  (三)綜上所述，原告既確有借款94萬元予被告，經原告以起訴狀
    繕本之送達定期一個月為催告後，被告仍未返還借款，揆諸
    首揭法條，原告請求被告給付94萬元，及自起訴狀繕本送達
    一個月後即99年12月16日起至清償日止，按年息5%計算之利
    息，為有理由，應予准許。至兩造其餘之攻擊防禦方法及證
    據資料，經本院斟酌後，認為均不足以影響本判決之結果，
    自無一一詳予論述之必要，附此敘明。
五、假執行之宣告：
    原告陳明願供擔保，以代釋明，聲請宣告假執行，核與規定
    相符，爰酌定相當擔保金額，予以准許。
六、訴訟費用之負擔：民事訴訟法第78條。
中    華    民    國   100    年    4     月    1     日
                  民事第五庭    法  官  歐陽漢菁
以上正本係照原本作成
如對本判決上訴，須於判決送達後20日內向本院提出上訴狀。如
委任律師提起上訴者，應一併繳納上訴審裁判費。
中    華    民    國   100    年    4     月    1     日
                                書記官  吳貞瑩